【裁判字號】    95,訴,415
【裁判日期】    951130
【裁判案由】    強盜
【裁判全文】
臺灣板橋地方法院刑事判決               95年度訴字第415號
公  訴  人  臺灣板橋地方法院檢察署檢察官
被      告  甲○○
選任辯護人  彭上華律師
上列被告因強盜案件，經檢察官提起公訴（95年度偵字第388 號
），本院判決如下：
    主  文
甲○○意圖為自己不法之所有，攜帶兇器，以脅迫至使不能抗拒
，而取他人之物，累犯，處有期徒刑柒年月。
    事  實
一、甲○○前於民國90年間犯有軍法竊盜罪，經北部軍事法院於
    90年8 月7 日以90年度信審字第155 號判決判處有期徒刑1
    年10月，而於90年8 月27日判決確定；又於90年間另因違反
    毒品危害防制條例案件，經本院於91年1 月9 日以90年度易
    字第3811號判決判處有期徒刑5 月，於91年2 月15日判決確
    定；上開二罪經定其應執行刑為有期徒刑2 年1 月確定。嗣
    甲○○又於91年間因違反毒品危害防制條例案件，經本院於
    92 年2月7 日以91年度易字第3534號判決判處有期徒刑6 月
    ，並於92年3 月24日判決確定；甲○○於92年4 月11日入監
    ，經接續執行，而於94年8 月29日縮刑期滿執行完畢（再犯
    本罪構成累犯）。詎其猶不知悔改，因一時心情不佳，於94
    年12月22日凌晨時分服用不明藥物及飲酒後，持美工刀割腕
    （惟尚未喪失或顯者減低其辨識其行為違法之能力），竟又
    意圖為自己不法所有，自家中攜帶非其所有，客觀上足對人
    之生命、身體具危險性之兇器菜刀一把，於同日凌晨2 時24
    分許，進入位於臺北縣板橋市○○路225 號之「全家便利商
    店」內，甫進門即持菜刀指向櫃檯內之店員乙○○，脅迫乙
    ○○打開收銀臺，致乙○○不能抗拒，甲○○隨即進入櫃檯
    ，強行取走收銀機內之款項共計新台幣（下同）10,800元得
    逞後逃逸，嗣為警依監視器錄影帶內容循線查獲，並扣得甲
    ○○強盜所用之菜刀1 把。
二、案經臺北縣政府警察局海山分局報請臺灣板橋地方法院檢察
    署檢察官偵查起訴。
    理  由
一、訊據被告甲○○就上揭事實全部坦承不諱，核與證人乙○○
    於警詢、偵訊中所證述之情節相符（見偵查卷第12-18 、64
    、65頁），並有自願受搜索同意書、搜索扣押筆錄、扣押物
    品目錄表各1 份、被查獲時被告全身照片、沾有血跡的白色
    上衣及長褲之照片、全家便利商店店內及路口監視錄影帶翻
    拍照片、作案用工具菜刀等照片共19幀附卷可稽（見偵查卷
    第22-40 頁）。此外，並有扣案菜刀1 把、沾有血跡之白色
    長袖休閒上衣、長褲各1 件、沾有血跡之美工刀1 支、沾有
    血跡之衛生紙1 團扣案可資佐證。自堪認被告前揭自白應與
    事實相符，本件事證明確，被告犯行堪予認定。
二、查扣案之菜刀1 把，全長連刀柄共28.5公分，刀身全長17公
    分，最寬處6.3 公分，刀刃刀鋒銳利等情，業經本院當庭勘
    驗明確（見本院卷第97頁），客觀上自足對人之生命、身體
    具危險性，要屬兇器無疑。被告甲○○持上揭足以作為兇器
    之菜刀1 把行搶超商，核其所為係犯刑法第刑法第328 條第
    1 項、第330 條攜帶兇器強盜罪。又查，刑法第47條有關累
    犯之規定，已於94年2 月2 日修正公布，於95年7 月1 日起
    施行，修正前刑法第47條規定：「受有期徒刑之執行完畢，
    或受無期徒刑或有期徒刑一部之執行而赦免後，5 年以內再
    犯有期徒刑以上之罪者，為累犯，加重本刑至二分之一」；
    而修正後刑法第47條規定：「受徒刑之執行完畢，或一部之
    執行而赦免，5 年以內故意再犯有期徒刑以上之罪者，為累
    犯，加重本刑至二分之一」、「第98條第2 項關於因強制工
    作而免其刑之執行者，於受強制工作處分之執行完畢或一部
    之執行而免除後，5 年以內故意再犯有期徒刑以上之罪者，
    以累犯論」；查被告有如事實欄所示之論罪科刑執行前科，
    有臺灣高等法院被告前案紀錄表一份在卷可稽，本件被告於
    有期徒刑執行完畢後，5 年內再故意犯本件有期徒刑以上之
    罪，不論依修正前或修正後刑法之規定，均構成累犯，修正
    後累犯之規定對被告並未較為有利，自應依新刑法第2 條第
    1 項前段規定，適用修正前刑法第47條之規定論以累犯並加
    重其刑。
三、爰審酌本件被告於行為當時雖尚未陷於心神喪失或精神耗弱
    之狀態，此有國立臺灣大學醫學院附設醫院精神鑑定報告書
    一份附卷可按（見本院卷第67-70 頁），惟本件被告於行搶
    前已經服用不明藥物及飲酒，且割腕自殺，於血流沾衣情形
    下行持刀搶超商等情，業據證人乙○○、林泰億於警詢中證
    述屬實（見偵查卷第12-21 頁），且有被告自殺用之美工刀
    及其沾有血跡之衣物、衛生紙等物扣案可證，可見被告行為
    當時之精神狀態縱未完全喪失或顯著降低其辦識其行為係違
    法之能力，仍堪認已陷於極不穩定之狀態；此觀諸被告行為
    後就行為當時發生短暫失憶之情形（見本院卷第69頁所示之
    精神鑑定意見），益徵明確。是本院審酌被告正值年輕力壯
    ，不思以正當工作謀求生計，竟僅因一時失意即服藥、飲酒
    、自殘再行搶超商，其犯罪之動機、目的、手段均無可取，
    犯罪所生危害非輕，惟其行為當時之精神狀態及辨識能力確
    已略異於常人，且犯後始終坦承犯行、態度良好（至於被告
    於偵審中答稱不記憶係其行為前服用藥物、酒類所造成事後
    之短暫失憶現象等情，已如前述，尚難認被告此部分情狀係
    屬態度不佳）等一切情狀，從輕量處如主文所示之刑，以資
    懲儆。至辯護意旨雖求予依刑法第59條之規定酌減其刑，惟
    本院審酌被告甲○○之犯案情狀，尚無何顯然不得已，特別
    可予憫恕之處，自不宜依前開規定酌減其刑，附此敘明。至
    扣案之菜刀1 把雖係被告持以行搶，惟係被告家人所有，並
    非被告本人所有之物，已據其陳明在卷；至扣案之美工刀、
    血衣等物品，與本件被告前揭加重強盜犯行並無關聯性，爰
    均不宣告沒收。
據上論斷，應依刑事訴訟法第299 條第1 項前段，刑法第2 條第
1 項前段、第330 條、第328 條第1 項，修正前刑法第47條，判
決如主文。
本案經檢察官張誌洋到庭執行職務。
中    華    民    國    95    年    11    月    30    日
                  刑事第五庭審判長法  官  陳坤地
                                  法  官  李麗珠
                                  法  官  許映鈞
以上正本證明與原本無異。
如不服本判決，應於送達後10日內向本院提出上訴狀（須附繕本
）。
                                  書記官  呂苗澂
中    華    民    國    95    年    11    月    30    日
附錄本案論罪科刑法條全文：
刑法第328條第1項
意圖為自己或第三人不法之所有，以強暴、脅迫。藥劑、催眠術
或他法，至使不能抗拒，而取他人之物或使其交付者，為強盜罪
，處3年以上、10年以下有期徒刑。
中華民國刑法第330條
犯強盜罪而有第321 條第1 項各款情形之一者，處7 年以上有期
徒刑。
前項之未遂犯罰之。


司法院資訊處製作；財團法人民間司法改革基金會備份。
